---
title: "Confirmatory Factor Analysis"
teaching: 0
exercises: 0
questions: 
- "FIXME"

objectives:
- "FIXME"

keypoints:
- "FIXME"
source: Rmd
---

```{r, include = FALSE}

library(tidyverse)
library(palmerpenguins)
library(GGally)
library(ggExtra)
library(patchwork)
```


## Hvad er Confirmatory Factor Analysis?

Vi har nogen observationer af ting. Hvor god er en skoleelev til at løse 
rumlige opgaver, forstå tekster og ord. Hvor hurtigt kan samme elev lægge tal 
sammen, tælle prikker på et stykke pair, og se forskel på forskellige bogstaver.

Vores tese er, at evnen til at forstå en sætning, gøre en sætning færdig, og 
vide hvad ord betyder, grundlæggende ikke er udtryk for tre forskellige 
færdigheder, men har en underliggende faktor, der beskriver en tekstuel
forståelse - måske intelligens i mangel af bedre ord.

Og at hastigheden hvormed der kan tælles prikker, lægges tal sammen og 
kendes forskel på bogstaver, heller ikke er udtryk for tre forskellige færdigheder,
men for en *anden* underliggende faktor, der beskriver hurtighed.

Tesen er, at hvis eleven scorer højt på den underliggende faktor, så scorer
eleven også højt på de tre variable, der er knyttet til denne underliggende 
faktor.

Vi vil med andre ord se, at de tre variable varierer sammen, og uafhængigt af
de andre variable.

I Confirmatory factor analysis, har vi opstillet en tese om hvor mange 
underliggende faktorer der er, og hvilke variable der forklares af disse 
faktorer. 

Ordene vi bruger, er at vi har manifeste variable - det er dem vi måler. 
Og latente variable, det er dem vi forsøger at identificere.

Metoden er meget brugt i psykologien, hvorfra eksemplerne også stammer.


## Hvordan gør vi så?
Vi bruger biblioteket lavaan, latent variable analysis.


```{r}
library(lavaan) 
library(tidyverse)
library(psych)
```

## hvordan gør vi?

Vi skal bruge et datasæt. Et klassisk et af slagsen er Holzinger-Swineford. 
Det er fra kognitive tests af 
7. og 8. klasses elever fra to forskellige skoler. Som navnet antyder,
foretaget i 1939.


```{r}
glimpse(HolzingerSwineford1939)
```

De unge mennesker blev testet på 9 parametre.

* x1 visuel opfattelse
* x2 noget med terninger
* x3 noget med lozenges
* x4 paragraph comprehension
* x5 sentence completion
* x6 word meaning
* x7 speeded addition
* x8 speeded counting of dots
* x9 speeded discrimination straight and curved capitals

Tesen er at der i deres test er en visuel faktor, der er den 
latente variabel bag de manifeste variable x1, x2 og x3

En sproglig faktor/latent variabel, der ligger bag x4, x5 og x6

Og en hurtighedsfaktor/latent variabel: x7, x8 og x9


vi opstiller en model, der ser lidt usædvanlig ud:

```{r}
HS.model <- 'visual  =~ x1 + x2 + x3
             textual =~ x4 + x5 + x6
             speed   =~ x7 + x8 + x9'
```

Så fitter vi modellen på vores data:

```{r}
fit <- cfa(HS.model, data = HolzingerSwineford1939)
```

Og ser hvordan fittet ser ud:
```{r}
fit
```

Vupti, p-værdi på 0,000, alt er godt, vores model ser fin ud.

Hvis vi godt vil kigge nærmere på resultatet:
```{r}
summary(fit, standardized=TRUE, fit.measures=TRUE, rsquare=TRUE)
```

Vi kan se nærmere på covarianser
```{r}
fitted(fit)
```

Koefficienter:
```{r}
coef(fit)
```

Og residualerne:
```{r}
resid(fit, type = "normalized")
```

Vi kan også få et fint plot med vores fit. Der kan vi bruge pakken *semPlot*:

```{r}
library(semPlot)
semPaths(fit, "std", layout = "tree", intercepts = F, residuals = T, nDigits = 2, 
         label.cex = 1, edge.label.cex=.95, fade = F)
```


## Men det er ikke første skridt.

Er vi stringente, bruger vi CFA til at bekræfte resultatet af en EFA (exploratory 
factor analysis) hvor ideen er at identificere de latente variable.

Vi kan godt komme med et kvalificeret bud i dette tilfælde. Især hvis vi på
forhånd ved at der skal være tre latente variable.

### Eksplorativ Faktor Analyse

Det er teknikken når vi skal identificere de latente faktorer.

Hvordan gør vi?

Funktionen hedder fa, for faktor analyse. Den kommer fra biblioteket *psych*:

```{r}
library(psych)
hs.efa <- fa(select(HolzingerSwineford1939, x1:x9), nfactors = 8, 
             rotate = "none", fm = "ml")
hs.efa
```

Vi får "factor loadings" ud. De kan "roteres", udsættes for en matematisk 
transformation, der kan gøre det lettere at fortolke de latente faktorer.
I praksis fatter vi ikke meget af dem her - så den springer vi over.

fm argumentet styrer hvordan der faktoriseres. Her har vi valgt "ml", der laver
noget maximum likelyhood. 

Vi leder efter latente faktorer - så derfor har vi sat antallet af faktorer
funktionen skal give os til 8, en mindre end de 9 manifeste faktorer. Målet er 
jo at komme ned på færre end vi startede med.

Hvor mange latente variable skal der så til for at beskrive vores data?

En af 
måderne at besvare det spørgsmål på, at lave et screeplot:

```{r}
plot(hs.efa$e.values)
```

Det giver os et bud på hvor meget forklaringskraft vores model har med forskellige
antal latente variable. Vi får rigtig meget ekstra forklaringskraft ved at 
gå fra en til to latente variable. En sjat mere med at gå fra to til tre, og 
endnu mere ved at gå fra tre til fire. Mens det at tilføje en femte latent
variabel ikke giver ret meget mere. Så vi skal højest have fire latente variable
i vores model

Vi kan lave yderligere et plot:
```{r}
fa.parallel(select(HolzingerSwineford1939, x1:x9), fa = "fa", fm = "ml")
```
Her sammenligner vi vores data, som forklaret i modellen (blå linie) med 
simuleret, tilfældig data (røde linier). Det ser ud til at 3 faktorer ligger over
tilfældig støj. Tilføjer vi en fjerde latent variabel til modellen ligger
den ekstra forklaringskraft nede i støjen. Så selvom det lige før så ud som om 
det var en god ide at tilføje en fjerde latent variabel, får vi reelt ikke mere
ud af den. Den begynder bare at forklare støj i vores data.

Så vi går efter tre latente variable.

Når vi så skal finde ud af hvilke manifeste variable der bør høre til hver af 
de tre latente variable, skal vi bruge en ekstra pakke:

```{r}
library(GPArotation)
```


```{r}
hs.efa3 <- fa(select(HolzingerSwineford1939, x1:x9), nfactors = 3, rotate = "oblimin", fm = "ml")

hs.efa3
```

Her ser vi, at de manifeste variable: x1, x2 og x3, har høj loading for 
den latente faktor ML3. 

De manifeste variable x4, x5 og x6 har høj loading for den latente faktor ML1.

Og de manifeste variable x7, x8 og x9 har høj loading for den latente faktor ML2.

Det passer, ikke ganske tilfældigt, med den model vi opstillede under 
Confirmatory Factor Analysis afsnittet.

## Skal vi være stringente?

Det er folk sjældent. Men det bør vi. Det vi bør gøre, er at indsamle data,
lave vores eksplorative faktor analyse, og opstille modellen.

Herefter indsamler vi nye data, og bruger det til at bekræfte vores model.

I praksis bruger folk samme datasæt til begge dele. Det er en diskussion værd
om det er god praksis, og vi bør fortælle de studerende at de snyder. 

Det gør alle andre også, så vi skal nok ikke fortælle dem at de ikke må, men at 
når de gør det som alle andre også burde lade være med, så skal de beskrive 
at de "snyder".