---
title: "Solving equations"
teaching: 0
exercises: 0
questions:
  - "Key question (FIXME)"
objectives:
  - "First learning objective. (FIXME)"
keypoints:
  - "First key point. Brief Answer to questions. (FIXME)"
---

```{r, include = FALSE}
source("../bin/chunk-options.R")
knitr_fig_path("07-")
```

```{r setup, include=FALSE}
knitr::opts_chunk$set(echo = TRUE)
```


```{r setup12, echo = F}
library(devtools)
devtools::install_github("dirkschumacher/ompr.highs")
install.packages("highs")
install.packages("ompr.roi")
```

Hvordan løser vi algebraiske ligningssystemer?

Uden at skrive noget selv der optimerer.

Et eksempel:

Minimer $x_0 + x_1 + 3$

givet at:

$x_1 \leq 7$

$5 \leq x_0 + 2x_1 \leq 15$

$6 \leq 3x_0 + 2x_1$

$0 \leq x_0 \leq 4$

$1 \leq x_1$

Det er der en pakke der kan. 




```{r}
library(highs)
library(ompr)
library(ompr.highs)
library(dplyr)
```

Bemærk at ompr.highs skal installeres fra github:

```{r eval = F}
devtools::install_github("dirkschumacher/ompr.highs")
```



Så bygger vi modellen. Først initialiserer vi modellen:
```{r}
model <- MIPModel()
```

Så tilføjer vi variable:
```{r}
model <- model %>% 
      add_variable(x0, lb = 0, ub = 4, type = "continuous") %>%
      add_variable(x1, lb = 1, type = "continuous")
```

$x_0$ har lower bound (lb) lig 0, og upper bound (ub) lig 4. Og det er en 
kontinuer variabel.

$x_1$ har lower bound 1, og er kontinuer.

så tilføjer vi de øvrige begrænsninger:


```{r}
model <- model %>% 
      add_constraint(x1 <= 7) %>%
      add_constraint(x0 + 2*x1 <= 15) %>%
      add_constraint(x0 + 2*x1 >= 5) %>%
      add_constraint(3*x0 + 2*x1 >= 6)
```

Og endelig angiver vi hvad målet er. $x_0 + x_3 + 3$ skal minimeres:
```{r}
model <- model %>% 
  set_objective(x0+x1+3, sense = "min") 
```

Så er vi klar til at løse modellen:
  
```{r}
# solve model
solution <- model %>% 
  solve_model(highs_optimizer())
```

Og når den er færdig, kan vi kigge på resultatet.

Vi fandt en optimal løsning:
```{r}
solution$status
```

Værdien, minimum af vores mål, er:
```{r}
solution$objective_value
```

Og selve løsningen er givet ved:
```{r}
solution$solution
```

{% include links.md %}