---
title: "Audiolisering/sonification"
teaching: 0
exercises: 0
questions:
  - "Key question (FIXME)"
objectives:
  - "First learning objective. (FIXME)"
keypoints:
  - "First key point. Brief Answer to questions. (FIXME)"
---

```{r, include = FALSE}
source("../bin/chunk-options.R")
knitr_fig_path("08-")
```

```{r setup, include=FALSE}
knitr::opts_chunk$set(echo = TRUE)
```

Eller hvad katten det nu hedder når man ikke visualiserer, men illustrer - 
også et dårligt ord, data med lyd.

Denne pakke gør det direkte i R. Den skal installeres fra github. Læg mærke 
til forfatterens navn/tag, cool but useless. Det er den. Pakken er eksperimentel.
Den kan kun mappe cirkler i plots til lyd. Og der er ingen mulighed for at gemme
lyden. Derfor er det også ret begrænsede eksempler der er her.

Hvis du virkelig har lyst til at lege med det, vil vi foreslå https://twotone.io/
Den baserer sig ikke på R. Men der er langt flere muligheder for at mappe
data til specifikke instrumenter, toner etc.

```{r install-packages, eval = F}
devtools::install_github("coolbutuseless/devout")
devtools::install_github("coolbutuseless/devoutaudio")
```
```{r eval = F}
library(devoutaudio)

audio()
plot(1:10)
dev.off()
```
```{r eval = F}
plot_df <- mtcars %>% arrange(mpg)

audio()
ggplot(plot_df) +
  geom_point(aes(mpg, wt, size = cyl)) +
  theme(legend.position = 'none')
dev.off()
```



{% include links.md %}