---
title: "Folketingsreferater i XML"
teaching: 0
exercises: 0
questions:
  - "Key question (FIXME)"
objectives:
  - "First learning objective. (FIXME)"
keypoints:
  - "First key point. Brief Answer to questions. (FIXME)"
---

```{r, include = FALSE}
source("../bin/chunk-options.R")
knitr_fig_path("14-")
```

```{r setup, include=FALSE}
knitr::opts_chunk$set(echo = TRUE)
```

Folketinget gør deres referater tilgængelige i XML-format. XML er ofte noget
snask at arbejde med i R; mængden af nestede list-kolonner er stor!

Vi skal bruge nogle biblioteker:
```{r eval = F}
library(dplyr)
library(tidyr)
library(xml2)
```

Her er et lille eksempel. Kun to megabyte.

Det indlæser vi med read_xml:
```{r indlæs_data, eval = F}
data <- xml2::read_xml("data/14_ft_xml_sample_xml.xml")
```

Så konverterer vi. Først til en liste, og dernæst til en tibble:

```{r konverter til tibble, eval = F}
data <- data %>% 
  as_list() %>% 
  as_tibble()
```

Og så kan vi gå igang. Det komplette udtræk af alle data, næppe særligt elegant.
Og nok også med en resultat af en dataframe hvor der trænger til at blive 
ryddet lidt op. Men ikke desto mindre noget der giver et resultat:
```{r, eval = F}
 data %>% 
    unnest_longer("EdixiData", "Møde") %>% 
    hoist(Møde, "Samling", 
          "MeetingId", 
          "Location", 
          "Mødenummer", 
          "DateOfSitting", 
          .transform = unlist) %>% 
    select(-Møde_id) %>% 
    unnest_longer("Møde") %>% 
    hoist(Møde, "Punktnummer",
          "Mødetitel",
          "Dagsordenpunkt",
          "Sagstype",
          "Sagsnummer",
          "Sagstrin",
          .transform = unlist) %>% 
    select(-Møde_id) %>% 
    mutate(Mødetitel = map(Mødetitel, paste0, collapse = " ")) %>% 
    unnest_longer(Møde) %>% 
    unnest_wider(Møde, transform = unlist) %>% 
    hoist(Tekst, "sup") %>% 
    mutate(Tekst = map(Tekst, paste0, collapse = " ")) %>% 
    unnest_longer(Tekst) %>% 
    select(-Møde_id)
```

Vi får undervejs kolonner der indeholder nestede lister, altså lister der
indeholder lister.

Tricket er at bruge hoist() funktionen, der tillader os at trække bestemte,
navngivne, elementer ud af listerne i de list-columns der opstår undervejs.

Man kan med fordel foretage en transformation af dem med unlist() funktionen
i samme omgang.

Når list-kolonnen indeholder flere, eksempelvis dagsordenspunkter, bruger vi 
unnest_longer(). Træk de enkeltstående felter ud først.

Når vi når dertil at en listcolumn indeholder lister af samme længde, benyttes
unnest_wider i stedet. Her kan vi ofte også bruge transform = unlist. Bemærk
at syntaksen i unnest_ funktionerne er lidt forskellig fra hoist(). I sidstnævnte
er det .transform = unlist, altså med et punktum foran.

{% include links.md %}