---
title: "Rediger data som var du i Excel"
teaching: 0
exercises: 0
questions:
- "Key question (FIXME)"
objectives:
- "First learning objective. (FIXME)"
keypoints:
- "First key point. Brief Answer to questions. (FIXME)"
---

```{r, include = FALSE}
source("../bin/chunk-options.R")
knitr_fig_path("19-")
```

```{r setup, include=FALSE}
knitr::opts_chunk$set(echo = TRUE)
```

Du kunne virkelig godt tænke dig at redigere indholdet i en dataframe. Uden
at skulle have den over i Excel. Og uden at sidde og lave sådan noget:
```{r eval = F}
mtcars[6,4] <- 200
```

Det er der et værktøj til:
```{r eval = F}
library(DataEditR)
```

Det er baseret på Shiny, så vi kan ikke direkte vise hvordan det ser ud her.
Men kør denne kode:
```{r eval  =F}
data_edit(mtcars)
```

Så åbnes et vindue, hvor du kan redigere i de enkelte celler, slette hele kolonner,
klippe og klistre. 

Når du klikker "done", returneres resultatet af din redigering. Så hvis du vil
gemme resultatet og arbejede videre med det - og det vil du nok - skal du huske 
at gøre det:

```{r eval = F}
ny_mtcars <- data_edit(mtcars)
```

Biblioteket har undertiden problemer med en dependency der ikke indlæses korrekt.
Hvis du støder på en fejlbesked der fortæller at rhandsontable_html() ikke findes,
så installer og indlæs pakken `rhandsontable`

## Advarsel

Det er generelt en dårlig ide at håndredigere data i R. Idealet er at vi producerer
reproducerbar kode, der kan køres igen, uden at vi skal gøre praktiske ting selv.





{% include links.md %}

