---
title: "Deling af store datamængder"
teaching: 0
exercises: 0
questions:
- "FIXME"
objectives:
- "FIXME"
keypoints:
- "FIXME"
---




```{r SETUP, include = FALSE}
source("../bin/chunk-options.R")
knitr_fig_path("25-")
```

## Hvad
Du har noget data. Det er ret store mængder af data. Og du vil gerne gemme dem.

Hvad der er endnu værre - du vil gerne dele de data med en kollega, der ikke 
arbejder i R, men i Python.

Hvordan gør man det?

Man kan gemme det som en csv-fil, og sende den. Men husk at det var en stor mængde data.
Vi har sikkert udfordringer med at kolonnerne har datatyper. De metadata vil 
vi også gerne have med.

Gode mennesker har skrevet en pakke der hedder `feather`. Og den udmærker sig
ved også at være implementeret i Python. Så gemmer du dine data med feather i
stedet for som en csv-fil, så kan din kollega også indlæse den i Python.

Indlæs biblioteket

```{r}
library(feather)
```

Fortæl hvor feather-filen skal gemmes:

```{r eval  =F}
path <- "test.feather"
```

Byg din dataframe - du har sikkert en i forvejen:

```{r eval = F}
x <- runif(1e7)
x[sample(1e7, 1e6)] <- NA # 10% NAs
df <- as.data.frame(replicate(10, x))
```

Den er stor:

800001904 bytes

800 megabytes fylder den i hukommelse.


Skriv data til feather-filen:
```{r eval = F}
write_feather(df, path)
```
Det tager lidt tid:


  bruger   system forløbet 
    0.29     0.30     1.22 

Når vi så skal indlæse den igen:

```{r}
read_feather('test.feather')
```

Det tager også lidt tid:

  bruger   system forløbet 
    0.47     0.28     0.75 


Hvor meget fylder det?

```{r eval = F}
file.size(path)
```
Og nej, det kører vi ikke, svaret er:
812500872

Hvad nu hvis vi havde brugt csv-filer i stedet?

```{r eval = F}
write_csv(df, "csv.test")
```
Det tager også tid:

  bruger   system forløbet 
   14.53     4.64     3.17 
   
   Betydeligt mere. Måske fordi filen også er større:
   
```{r eval  =F}
file.size("csv.test")
```
   1764357131
   Dobbelt så stor, sådan ca.

Hvordan med indlæsning:

```{r eval = F}
system.time(read_csv("csv.test"))
```

Det tager også tid:

   27.28     2.04     4.62 


{% include links.md %}