---
title: "Folketingets api"
teaching: 0
exercises: 0
questions:
  - "Key question (FIXME)"
objectives:
  - "First learning objective. (FIXME)"
keypoints:
  - "First key point. Brief Answer to questions. (FIXME)"
---

```{r, include = FALSE}
source("../bin/chunk-options.R")
knitr_fig_path("12-")
```

```{r setup, include=FALSE}
knitr::opts_chunk$set(echo = TRUE)
library(tidyverse)
library(knitr)
library(ODataQuery)
```

# Folketingets API
Folketinget stiller store mængder data til rådighed for offentligheden.


## Hvad ligger der i den?

### Aktører

Aktører ligger i tabellen "Aktør". 

Det ser således ud:

|                |                                   |
|:---------------|:------- --------------------------|
|id              |5                                  |
|typeid          |5                                  |
|gruppenavnkort  |NA                                 |
|navn            |Frank Aaen                         |
|fornavn         |Frank                              |
|efternavn       |Aaen                               |
|biografi        | Forholdsvis lang biografisk tekst |
|periodeid       |NA                                 |
|opdateringsdato |2022-10-03T10:25:38.193            |
|startdato       |2018-10-01T00:00:00                |
|slutdato        |NA                                 |

For at få plads - har vi vendt tabellen.

Vi har her vist en bestemt type (typeid) aktør; en person.

Der er forskellige typer af aktører. De er beskrevet i tabellen
Aktørtype:

| id|type                      | 
|--:|:-------------------------|
|  1|Ministerområde            |
|  2|Ministertitel             |
|  3|Udvalg                    |
|  4|Folketingsgruppe          |
|  5|Person                    |
|  6|Gruppe                    |
|  7|Anden gruppe              |
|  8|Ministerium               |
|  9|Kommission                |
| 10|Organisation              |
| 11|Parlamentarisk forsamling |
| 12|Privatperson              |
| 13|Tværpolitisk netværk      |

Ønsker vi derfor at finde alle aktører af en bestemt type, identificerer vi 
først den type-id vi ønsker i tabellen "Aktørtype". Og dernæst trækker vi alle
aktører med den typeid ud af tabellen "Aktør".

Hvordan gør vi det?

Det er super enkelt:

Vi konstruerer en URL, som vi med et GET-request sender til Folketingets API.

Ønsker vi eksempelvis alle Aktører af typen 10, "Organisation", skal URL'en
se således ud:

https://oda.ft.dk/api/Akt%F8r?$filter=(typeid%20eq%2010)

Det er der ikke mange der ønsker at skrive selv. Så vi kan få hjælp fra pakken
ODataQuery

```{r}
organisation <- ODataQuery$new("https://oda.ft.dk/api")
organisation <- organisation$path("Sag")
organisation <- organisation$filter(typeid.eq = 10)
organisation$url
```
oDataQuery leverer et objekct, ODataQueary, der kan bruges til at skabe et 
objekt (med metoden "new", der har tager en URL som argument).

Den får en path til det specifikke endpoint vi skal bruge. Og så kan vi 
lægge et filter på vores "søgning", hvor vi specificerer hvad vi mere konkret
vil have, i dette tilfælde alle aktører, der har typeid lig med 10. 




Hvad der kan være særligt interessant, er type 11, "parlamentarisk forsamling".
Det er her vi finder Folketingssamlingerne:

```{r eval = F}
 %>% 
  fromJSON() %>%
  .$value %>% 
  slice(1) %>% 
  t() %>% 
  knitr::kable() %>% 
  writeClipboard()
```
Vær opmærksom på, at der har sneget sig en registrering af Europarådet ind 
her. Det er meget passende, for det er også en parlamentarisk forsamling,
men kan forvirre.

Bemærk også, at "person" er personer der har en rolle i Folketinget. 
Privatpersoner er noget andet.



### Sager




### Dokumenter

### Møder



## Relationer

Data ligger i en relationel database. Det vil sige, at vi eksempelvis har
en table med Aktører, og husk at Aktører både kan være en Folketingssamling,
og et Folketingsmedlem.

Når vi vi have forbindelsen mellem to aktører, eksempelvis hvem der sad i 
folketinget på et bestemt tiddspunkt, så har vi en ekstra tabel, der 
indeholder oplysninger om relationen mellem de to aktører:
|  id| fraaktørid| tilaktørid|startdato           |slutdato            | rolleid|
|---:|----------:|----------:|:-------------------|:-------------------|-------:|
|   3|          1|        264|2013-10-02T00:00:00 |NA                  |      15|
|   4|          1|        201|2014-06-16T00:00:00 |NA                  |      15|
|   5|          1|          5|2014-06-19T00:00:00 |NA                  |      15|
|   7|          1|        173|2013-10-02T00:00:00 |NA                  |      15|

Der gemmer sig en opdateringsdato i tabellen, som vi har fjernet her.

Metodikken er derfor, at hvis vi ønsker at finde ud af hvem der sad i Folketinget
en bestemt dato, så finder vi det aktør-ID der matcher den pågældende folketingssamling
for den dato. 

Så trækker vi alle de relationer hvor folketingssamlingens aktør-id optræder
i aktøraktør-tabellen. Det giver os alle de aktør-id der er knyttet til den
pågældende samling.


```{r}
library(jsonlite)
# fromJSON("https://oda.ft.dk/api/$metadata#Debat")
fromJSON("https://oda.ft.dk/api/AktørAktør") %>% 
  .$value %>% 
  select(-opdateringsdato) %>% 
  knitr::kable()
```



{% include links.md %}