---
title: 'Advanced datavisualisation'
teaching: 10
exercises: 2
---

:::::::::::::::::::::::::::::::::::::: questions 

- How do you write a lesson using R Markdown and `{sandpaper}`?

::::::::::::::::::::::::::::::::::::::::::::::::

::::::::::::::::::::::::::::::::::::: objectives

- Explain how to use markdown with the new lesson template
- Demonstrate how to include pieces of code, figures, and nested challenge blocks

::::::::::::::::::::::::::::::::::::::::::::::::

## Introduction
or rather, weird and wonderfull stuff found in ggplot2.

As almost everything else in the programming world - these notes have 
been "borrowed" from others. 

https://github.com/teunbrand/ggplot_tricks - take a look, new stuff might have
appeared.

https://erikgahner.dk/2022/tips-and-tricks-for-ggplot2/

https://www.epirhandbook.com/new_pages/ggplot_tips.html

Gør kun tingene en gang.

theme_set tillader os at sætte et bestemt tema for alle efterfølgende plot.

```{r}
library(tidyverse)
library(palmerpenguins)
```


```{r}
theme_set(
  theme_bw()
)
```


```{r}
penguins %>% 
  ggplot(aes(body_mass_g, flipper_length_mm)) +
  geom_point()
```

Den der aes() funktion - hvad gør den egentlig?

```{r}
my_mapping <- aes(x = wt, y = mpg)
my_mapping
```
Det giver jo fin mening - x i plottet skal mappes til "wt", og y til "mpt".

Hvad ellers?

```{r}
class(my_mapping)
```
uneval? wtf?! Nærlæser man, finder man ud af at det er en klasse der bruges til at 
gemme udtryk der ikke er evaluerede, men som skal evalueres i en bestemt kontekst.


```{r}
str(my_mapping)
```
Ikke overraskende er det en liste. Det er det ofte.

det kan man godt dykke dybere ned i.

Nå. Men my_mapping er altså en samling af uevaluerede udtryk, samlet i en 
liste.

Ønsker vi at pille dem ud, kan vi "splice" dem. 

det kan vi dog kun i bestemte kontekster. den interessante er aes:

```{r}
aes(!!!my_mapping)
```
Det gør det muligt at sætte flere sammen:

```{r}
my_other_mapping <- aes(colour = am)
```

```{r}
aes(!!!my_mapping, !!!my_other_mapping)
```


```{r}
mtcars %>% ggplot(aes(!!!my_mapping)) + geom_point()
```


Det tillader os at sætte forskellige mappings sammen:

```{r}
my_other_mapping <- aes(colour = qux)
aes(!!!my_mapping, !!!my_other_mapping) 
```

Og hvad kan man bruge det til?

Her er et eksempel, der bruger et andet trick:


my_fill <- aes(fill = after_scale(alpha(colour, 0.3)))

ggplot(mpg, aes(displ, hwy)) +
  geom_point(aes(colour = factor(cyl), !!!my_fill), shape = 21)
  
  
after_scale() giver forsinket evaluering. her evalueres det efter der er 
kørt en scalering på factoren. Og som sætter fill til den farve som
geom_point har valgt for os - med en justering af alpha. Det ser neat ud!


  
::::::::::::::::::::::::::::::::::::: keypoints 

- Use `.md` files for episodes when you want static content
- Use `.Rmd` files for episodes when you need to generate output
- Run `sandpaper::check_lesson()` to identify any issues with your lesson
- Run `sandpaper::build_lesson()` to preview your lesson locally

::::::::::::::::::::::::::::::::::::::::::::::::

