---
title: 'Debugging'
teaching: 10
exercises: 2
---

:::::::::::::::::::::::::::::::::::::: questions 

- How do you write a lesson using R Markdown and `{sandpaper}`?

::::::::::::::::::::::::::::::::::::::::::::::::

::::::::::::::::::::::::::::::::::::: objectives

- Explain how to use markdown with the new lesson template
- Demonstrate how to include pieces of code, figures, and nested challenge blocks

::::::::::::::::::::::::::::::::::::::::::::::::


for at demoe kan det være der skal sættes chunk option error = TRUE
Hvilket skulle gøre det muligt at knitte med fejl.

## Introduction

Debugging is the task of figuring out why a problem occurs, and how to solve it.


Ikke en gennemgang af alle former og metoder. De hyppigst forekommende 
fejl og hvordan vi fikser dem. 

Der skal så laves en del to, hvor vi kigger på værktøjer.

## Jenny
https://github.com/jennybc/debugging


```{r}
dat <- data.frame(x = 1, y =2)
df$x
```

If at first you don't succeed. Try the exact same thing again!

have you tried turning it off and on again?

Restart R, dont save/reload .Rdata
Især når ting begynder at blive mærkelige!
Her skal vi have et billede af "save workspace to .Rdata on exit "never" i options.
Og dereftre "restart R".

At genstarte, uden at restore data eller gemme environment, er ikke det samme
som at slette alt i environment. (rm(list = ls()))

Det der overlever er nemlig:
library(dplyr)
options(stringsAsFactors = FALSE)
Sys.setenv(LANGUAGE = "fr")
attach(iris)


En frisk genstart rydder workspace, resetter options og miljøvariable. Clearer 
search path.


Reproduce the problem.
Now make a reprex Et minim reproducible example.
reproducible betyder at det ikke må være afhængig af noget vi ikke kan se.
Problemet er ofte at der er forskel på hvad du siger, tænker eller tror du gør.

Og så hvad du faktisk gør.

Og minimalt. Hvis du skal finde nålen i høstakken. Så er det en god ide at
lede i en mindre høstak. Så. Små og simple inputs. Ingen overflødige pakker.
ingen overflødige funktionskald.

Det betyder ofte at du faktisk selv finder problemet og kan løse det. Og hvis
du ikke kan, så gør det det lettere for andre at finde problemet.

traceback. 
rlang::last_trace

debuggeren
browser()
debug()

## resten ----

se også 

https://cosimameyer.com/post/mastering-debugging-in-r/

debug()
browser()
undebug()
flow()

```{r}

library(flow)
flow::flow_run(mean(1:5))
```


https://rstats-wtf.github.io/wtf-debugging-slides/#/additional-resources

https://adv-r.hadley.nz/debugging.html

https://x.com/cogscimom/status/1354508785365078016

# Noter
pakkerne "flow" og "boomer". 
Og dertil generelle tips og tricks

https://rtask.thinkr.fr/the-top-10-r-mistakes-the-7th-one-will-surprise-you/


Debugging er besværligt. For fejl er som regel vanskelige at finde. Hvis de
var lette at finde, ville du formentlig ikke have lavet dem til en start.

Udnyt at rstudio angiver åbenlyse fejl med små røde krydser ud for linie
nummeret hvor fejlen optræder. Den fanger ubalancerede paranteser og manglende 
kommaer

## could not find function

Klassisk fejl. Der er to typiske årsager.

1. der er en stavefejl i funktionen:

```{r eval = F}
rnom(1) # i stedet for rnorm(1)
```

2. Den hyppigste. Du har glemt at indlæse et bibliotek

## unexpected SPECIAL in |> 

```{r eval  =F }
iris
|> select(Species)
```

Den er gal med linieskiftet.

## unexpected 'else' in "else"
if (  1 != 1 ) {print("youpi")} 
else { print("coucou")}
## Error: unexpected 'else' in "else"
## 1: if (  1 != 1 ) {print("youpi")} 
## 2: else
##    ^
Same cause as last issue.
You misplaced a line break.

Correction :

You need to check that the else is correctly associated with the former line.
R interprets the code one line at a time, and when if doesn’t have an associated else, which makes sense, make sure that R understands that your instruction is finished.

if (  1 != 1 ) {print("youpi")
  } else { print("coucou")}
  
## object dataset not found

Det datasæt (eller object) du prøver at gøre noget ved findes ikke. Det kan være 
en stavejl. Eller også har du ikke assigned noget til objectets navn.
har du ikke 

## there is no package called 'tidyvers'

to muligheder. du har stavet forkert. Eller du har ikke indlæst biblioteket.

## non-numeric argument to binary operator

Du har en operator. +, - eller lignende, der forventer to numeriske input,
et på hver side. Det ene input er ikke numerisk. 




## Unexpected symbol in
Optræder hyppigst når du har glemt et komma:

mean(1:4 na.rm = F)

Error: unexpected symbol in "mean(1:4 na.rm"

R forventer at se et komma. I stedet er der na. Det er uventet.

## Object of type closure is not subsettable

```{r}
mean[1:3]
```
Den fejl skyldes at `mean` er af typen "closure:
```{r}
typeof(mean)
```
Hvad er closure? det er objekter der "encloses", indkapsler, det environment
det er defineret i. Det er derfor at en funktion har adgang til alle variable 
i det aktuelle environment. Jeg ved ikke om der er andre ting i R end funktioner der er
af typen closure. Men funktioner er af typen closure. 

Og funktioner kan ikke subsettes. Fejlen opstår med andre ord, fordi du prøver at 
subsette en funktioner. 

Hvordan løses det? Ved at lade være med at subsette en funktion.


::::::::::::::::::::::::::::::::::::: keypoints 

- Use `.md` files for episodes when you want static content
- Use `.Rmd` files for episodes when you need to generate output
- Run `sandpaper::check_lesson()` to identify any issues with your lesson
- Run `sandpaper::build_lesson()` to preview your lesson locally

::::::::::::::::::::::::::::::::::::::::::::::::

