---
title: 'interacting-with-cli-programs'
teaching: 10
exercises: 2
---

:::::::::::::::::::::::::::::::::::::: questions 

- Hvordan kan vi få R til at interagere med programmer?

::::::::::::::::::::::::::::::::::::::::::::::::

::::::::::::::::::::::::::::::::::::: objectives

- Explain how to use markdown with the new lesson template
- Demonstrate how to include pieces of code, figures, and nested challenge blocks

::::::::::::::::::::::::::::::::::::::::::::::::

## Introduction
mere specifikt programmer der kører på kommandolinien. Her youtube-dl.

Vi taler ikke om word eller den slags - vi taler om programmer som man kan interagere
med på kommandolinien. De er ofte små, nyttige, og gør en enkelt specifik ting.

youtube-dl er et eksempel. Det er et program der kan høste data fra youtube - og en
masse andre videodelingstjenester.

Det er ikke altid helt let at få fat på fordi ikke alle videodelingstjenester
bryder sig om det. Så det kan anbefales at få fat på den nyeste udgave.

det kan hentes her:
https://github.com/yt-dlp/yt-dlp?tab=readme-ov-file#installation

Det er pt ikke blokeret af tyskerne.

Og lad nu være med at brug det til at overtræde copyright!

```{r eval = F}
youtube-dl.exe https://www.youtube.com/watch?v=RG7c83sw6gk --write-info-json
```


Det er det vi skal skrive på kommandolinien (men det virker ikke pt, for vi har 
en gammel version på softwarecentret. )

Lige dette program har en række nyttige funktioner. argumentet --write-info-json,
skriver metadata for videoen til en json fil. 

Hvis vi har samlet kommandoerne i en vektor `commands`, kan vi køre dem med
funktioenn system. 

```{r eval=F}
for(i in 1:length(commands)){
  system(commands[i])
}
```


søgninger

Create a vector containing search terms:
```{r}
keywords <- c("Jordan Peterson Motivation",
              "Jordan Peterson Islam",
              "Jordan Peterson Postmodernism")
```

Again youtube-dl will do the work for us, but we still need to generate the
command for our command line. This function should do the trick:

```{r}
harvest_keyword_string <- function(keywords, n=5, video=F, exe="youtube-dl.exe"){
  skip <- "--skip-download"
  if(video){skip <- ""}
  search_opt <- paste0("ytsearch", n, collapse="")
  search_terms <- stringr::str_replace_all(keywords, " ", "_")
  result <- paste0(exe, ' ', search_opt, ':"', keywords, '" ', skip, 
                     ' --write-info-json -o "%(title)s-%(id)s-keywords-',search_terms,'"')
  return(result)
}

```

This will process our keywords, and generate the commands we need to execute:
```{r}
harvest_keyword_string(keywords)
```


Det er youtube - hvordan med andre programmer? Irfanview er et fint eksempel
der også har kommandolinie muligheder.




::::::::::::::::::::::::::::::::::::: keypoints 

- Use `.md` files for episodes when you want static content
- Use `.Rmd` files for episodes when you need to generate output
- Run `sandpaper::check_lesson()` to identify any issues with your lesson
- Run `sandpaper::build_lesson()` to preview your lesson locally

::::::::::::::::::::::::::::::::::::::::::::::::

