---
title: 'Handling missing data'
teaching: 10
exercises: 2
---

:::::::::::::::::::::::::::::::::::::: questions 

- How do you write a lesson using R Markdown and `{sandpaper}`?

::::::::::::::::::::::::::::::::::::::::::::::::

::::::::::::::::::::::::::::::::::::: objectives

- Explain how to use markdown with the new lesson template
- Demonstrate how to include pieces of code, figures, and nested challenge blocks

::::::::::::::::::::::::::::::::::::::::::::::::
```{r}
library(dlookr)
```



Missing data happens. And they happen for different reasons. 

* data der skulle have været der. Men ikke er der alligevel.
* Data der ikke skulle have været der.

tekniske fejl - data der blev målt. Men ikke gemt. Eler hvis et måle instrument
fejlede, så eksempelvis temperaturen ikke blev målt.

I spørgeskemaer - hvis respondenten nægter at svare

Ikke relevant. Hvis respondenten ikke har børn - så er der ofte en række spørgsmål der
med god grund mangler.

Drop-ud eller frafald. I længerevarende undersøgelser kan nogen af respondenterne
falde ud af undersgøelsen over tid. Eller i længere spørgeskemaer, kan respondenter
give op undervejs.

Manglende match mellem indsamlingspraksis. Forskellige interviewere registrerer 
forskelligt.

Der kan være forskellige mekanismer, som er relevante.

MCAR - Missing Completely At Random. Data mangler tilfældigt, uafhængigt af 
øvrige data. 

MAR - Missing At Random. Mangler afhængig af observerede variable. Mangleheden, 
eller hvad vi nu skal kalde det - afhænger af variablen. Eg at vi mangler 
BMI-værdier for kvinder. Men vi har registeret deres køn.

MNAR - Missing Not At Random. Manglen afhænger af værdien selv, eller noget andet
som vi ikke ved hvad er. Folk med højt alkoholforbrug oplyser eksempelvis ofte at 
oplyse herom.

DU MÅ ALDRIG ANTAGE AT DATA MANGLER TILFÆLDIGT. Du skal forstå hvorfor noget mangler,
før du beslutter hvordan du håndterer det. Hvis din antagelse om mekanismen (MCAR, MAR, MNAR),
er forkert, kan det skævvride hele analysen.


MCAR er den enkleste tilgang. Vi foretager "listwise deletion". Hvilket bare
er en fancy måde at sige at vi sletter de observationer hvor data mangler. 
Vi sender spørgeskemaer ud. og ikke alle svarer.
Dem sletter vi. Nogen svarer ikke på alle spørgsmål. Dem sletter vi også.
Vi kunne også kalde det for "complete case analysis" - vi analyserer kun
på de komplette cases.

Hvordan sikrer vi os at det faktisk er MCAR. Det er der en test for. Little's 
test hedder den.

```{r}
library(naniar)
```


Vi bliver ofte kede af at sltte observationer - for så mange data har vi sjældent.
Men listwise deletion er nok det mest sikre sådan statistisk, når mængden af 
manglende data er lille (<5-10%)

Hvis vi vil bevare statistisk styrke, holde mængden af observationer, foretager vi
imputation.
Brug imputation hvis:
Du har mange NA'er og ikke vil miste observationsrækker
Du laver modeller, der er følsomme over for sample size (fx GLMs)
Du skal træne maskinlæringsmodeller (de fleste kræver komplette data)

undlad imputering hvis:
Der kun mangler få værdier
Du laver deskriptiv statistik, og vil holde alt transparent
Du ikke vil introducere nogen som helst antagelser

MAR er mere komplekst. Her kan vi med fordel imputere data. 

MNAR - her er der ingen gode løsninger. Overvej at antage forskellige scenarier.
du kan eksempelvis imputere lav, høj eller gennemsnitlig værdig og sammenligene
resultaterne.

Du kan ogå imputere baseret på din faglige viden eksempelvis "vi ved fra tidligere
studier at folk med lav score typisk ikke svarer". og baseret på det imputere lave
værider (eller høje, hvis det normalt er dem der ikke svarer)




```{r}
install.packages("naniar")
library(naniar)

# Test om missingness er MCAR
naniar::test
```

og littles test har null-hypotesen at data er MCAR. Så hvis p-værdien er 
mindre end 0.05 kan vi afvise null-hypotesen. Og det er ikke det vi er 
ude efter. 

 p > 0,05, vi kan ikke afvise, at data er MCAR (altså: de kan være MCAR)

Hvis p < 0,05, er der systematik i missingness → ikke MCAR → muligvis MAR eller MNAR
bemærk at det er omvendt af hvad vi plejer at se. Normalt vil vi gerne se en
lav p-værdi, fordi vi så kan afvise null-hypotesen, der som regel er at "der er ikke
noget spændende her". Her vil vi gerne se en høj p-værdi, fordi vi så ikke kan
afvise null-hypotesen, der her er "det er den lette udgave af problemet".


::::::::::::::::::::::::::::::::::::: keypoints 

- Use `.md` files for episodes when you want static content
- Use `.Rmd` files for episodes when you need to generate output
- Run `sandpaper::check_lesson()` to identify any issues with your lesson
- Run `sandpaper::build_lesson()` to preview your lesson locally

::::::::::::::::::::::::::::::::::::::::::::::::

