---
title: 'github-and-R'
teaching: 10
exercises: 2
---

:::::::::::::::::::::::::::::::::::::: questions 

- How do you write a lesson using R Markdown and `{sandpaper}`?

::::::::::::::::::::::::::::::::::::::::::::::::

::::::::::::::::::::::::::::::::::::: objectives

- Explain how to use markdown with the new lesson template
- Demonstrate how to include pieces of code, figures, and nested challenge blocks

::::::::::::::::::::::::::::::::::::::::::::::::

## Introduction

# Interaktion med github i R-sammenhænge.

Der er mange detaljer. Dette er noten om hvordan man får sat sit Personal
Access Token (PAT) i RStudio.

## Update personal access token:

Det gøres lettest ved at bruge pakken `gitcreds`
```{r gitcreds-eksempel, eval = F}
install.packages("gitcreds")
library(gitcreds)
gitcreds_set()
```

Funktionen returnerer:
```{r setcreds-output, eval  =F }
1: Keep these credentials
2: Replace these credentials
3: See the password / token
```

Vælg "2" og paste dit PAT ind på prompten.

Hvor får du så et PAT? Det sker heromkring fra:


Det token får vi heromkring fra:

[https://github.com/settings/tokens](https://github.com/settings/tokens)

Hvilket selvfølgelig forudsætter at du er logget på GitHub.

::::::::::::::::::::::::::::::::::::: keypoints 

- Use `.md` files for episodes when you want static content
- Use `.Rmd` files for episodes when you need to generate output
- Run `sandpaper::check_lesson()` to identify any issues with your lesson
- Run `sandpaper::build_lesson()` to preview your lesson locally

::::::::::::::::::::::::::::::::::::::::::::::::

