---
title: 'is-it-normal'
teaching: 10
exercises: 2
---

:::::::::::::::::::::::::::::::::::::: questions 

- How do you write a lesson using R Markdown and `{sandpaper}`?

::::::::::::::::::::::::::::::::::::::::::::::::

::::::::::::::::::::::::::::::::::::: objectives

- Explain how to use markdown with the new lesson template
- Demonstrate how to include pieces of code, figures, and nested challenge blocks

::::::::::::::::::::::::::::::::::::::::::::::::


```{r setup}
library(tidyverse)
```


Hvordan tester vi så om et datasæt er normalt fordelt?

Start med summary. I en normalfordeling er median og middelværdi ens.

Dernæst et histogram. Hvor mange observationer falder i et bestemt interval.
Det histogram skal helst ligne en normalfordeling.

Indsæt plot.

Men i hvor høj grad ligner det faktisk en normalfordeling?

Normalfordelingens egenskaber fortæller os at 50% af observationerne skal være
større end gennemsnittet. Og 50% af observationerne skal være mindre.

For hver eneste værdi på x-aksen i plottet af normalfordelingen, ved vi hvor stor en
del af observationerne der skal være mindre eller større. 

Så tæller vi op hvordan vores observationer faktisk fordeler sig. og sammenligner 
med hvordan normalfordelingen ser ud - så kan vi se afvigelsen.

her er der link til hvad jeg har fået skrevet om percentiler i episoden
om deskriptiv statistik.

indsæt qqplot.

Punkterne kan selvfølgelig følge linien 100%. I så fald er vores data i hvert fald
normalfordelte. 

Det vi oftest ser er at punkterne i midten af plottet følger linien ret nøje. Men at 
der er afvigelser i hver ende, hvor de enten ligger over eller under linien. 
Det giver fire forskellige udfald.

Hvis punkterne ligger over linien i begge ender.

Det indikerer at data har tykkere haler end forventet. at der er flere 
ekstreme værdier, både høje og lave, end vi forventer. større kurtosis end normalfordelingen.

punkter ligger under linien i begge ender:

data har tyndere haler end forventet. Der er færre ekstreme værdier end vi ville
forvente. lavere kurtosis end normalfordelingen. 

Øvre hale over, nedre hale under.
Skæve data, hvor data er skubbet mod højere værdier. Høje værdier optræder 
hyppigere end forventet. Eller lave værdier optræder sjældnere end forventet.

øvre under, nedre over. 
skæve data. i omvendt retning relativt til umiddelbart ovenstående.

kurtosis 

skewness

kan vi sætte tal på?

Ja. kurtosis og skewness. Jo tættere skewness kommer på 0, og kurtosis minus 3 på
0, jo tættere på normalfordelt er data.

R i sig selv kan ikke beregne det. Men det kan pakken
e1071
```{r}
library(e1071)
test <- rnorm(1000)

```

Skewness:
```{r}
skewness(test)
```

kurtosis
```{r}
kurtosis(test)
```
Bemærk at vores test-vektor er ret normal fordelt. Men ingen af parametrene er
lig 0.

Andre tests:
Shapiro-Wilk

```{r}
shapiro.test(test) 
```
nul-hypotesen er her at data er normalfordelte. Hvis vi afviser null-hypotesen,vil det 
i dette tilfælde, være forkert i ca. 94% af tilfældene.

Testen er særligt godt til små stikprøver (<50, nogen siger den er ok op op til <2000)

Det er, vist nok, principielt et mål for den lineære korrelation mellem data og 
normalfordelte kvantiler - altså det vi ser i qq-plottet.

### Kolmogorov-Smirnov

vi skal specificere at det er normalfordelingen vi tester imod ("pnorm") - den kan
nemlig teste for andre fordelinger også.

```{r}
ks.test(test, "pnorm", mean = mean(test), sd = sd(test))
```
Vær forsigtig. Den forudsætter at vi kender "den sande" middelværdi og standardafvigelse,
i stedet for som i dette eksempel at estimere dem fra vores stikprøve.

NULL-hypotesen er også her at data er normalfordelte, p-værdien er her 0.99, og 
vi kan derfor ikke afvise null-hypotesen.

### Liliefors test
Den er en variation af ks-testen, der er  designet specifikt til at teste normalitet.
Og forudsætter _ikke_ at vi på forhånd kender middelværdi og standardafvigelse.

```{r}
library(nortest)
lillie.test(test)
```
Samme null-hypotese som før. Men læg igen mærke til at selvom data er 
designet til at være normalfordelte, så er p-værdien ikke 1. 

### Anderson-darling test

Ikke tilgængelig i R direkte:
```{r}
library(nortest)
ad.test(test)
```
Også her er null-hypotesen at data er normaltfordelte. 


::::::::::::::::::::::::::::::::::::: keypoints 

- Use `.md` files for episodes when you want static content
- Use `.Rmd` files for episodes when you need to generate output
- Run `sandpaper::check_lesson()` to identify any issues with your lesson
- Run `sandpaper::build_lesson()` to preview your lesson locally

::::::::::::::::::::::::::::::::::::::::::::::::

