---
title: 'math'
teaching: 10
exercises: 2
---

:::::::::::::::::::::::::::::::::::::: questions 

- How can R be used to solve math problems

::::::::::::::::::::::::::::::::::::::::::::::::

::::::::::::::::::::::::::::::::::::: objectives

- 


::::::::::::::::::::::::::::::::::::::::::::::::

## Introduction

R can be used to solve basic math problem. In the following we will look at 
different math problems, and how to solve them using R and RStudio

## Indeksopgave

You have three indicators x1, x2 and x3 all with numbers between 1 and 10. 

Assume the  value are x1 = 4; x2 = 5; x3 = 9. 

Calculate 
Udregningerne for min max normaliseringen er
x1n =
4 􀀀 1
10 􀀀 1
x2n =
5 􀀀 1
10 􀀀 1
x3n =
9 􀀀 1
10 􀀀 1
hvor n bare symboliserer vi har normeret.
Denerer x1n, x2n; x3n som variable, sa vi kan arbejde videre med dem.
Hvis I ikke bryder jer om subscripts, er det ok bare at kalde dem a; b; c.
Det additive ikke vejede indeks kan nu udregnes ved
Indeks =
x1n + x2n + x3n
3
hvor vi saledes har brugt de 3 variable x1n; x2n; x3n i en videre udregning.
Fa R til at udregne det indeks.
```{r}
# R som lommeregner og brug af variable -----------------------------------

x1 <- 4
x2 <- 5
x3 <- 9

x1n <- (x1 - 1) / (10 - 1) 
x2n <- (x2 - 1) / (10 - 1) 
x3n <- (x3 - 1) / (10 - 1) 

indeks <- (x1n + x2n + x3n) / 3
```


```{r}
# install.packages("Ryacas")
# install.packages("Deriv")
library(Ryacas)
library(Deriv)



# Løsning af første og andengrads ligninger -------------------------------
# 8x = 24
# 2x + 4 = 4x - 10
# x^2 - 3x + 2 = 0

yac('Solve(8 * x == 24, x)')
yac('Solve(2 *x +4 == 4 * x - 10, x)')
yac('Solve(x^2 - 3 * x + 2 ==0, x)')


# Funktioner og grafer ----------------------------------------------------

# f(x) = x^2
# g(x) = 2x

f = function(x){x*x}
curve(f, from=-5, to=5, xlab="x", ylab="y")
text(4, 22, "f", cex = .8)

g = function(x){2*x}
curve(g, from=-5, to=5, xlab="x", ylab="y", add = TRUE)
text(4, 5, "g", cex = .8)

#f(2), g(2), f(5), g(5)
f(2)
g(2)
f(5)
g(5)


# Differentialregning -----------------------------------------------------


#funktion
#f(x) = x^2 + 10 * x - 5
#g(x) = e^(2*x)

f = function(x){x^2 + 10 * x - 5}
g = function(x){exp(2*x)}

#f-mærke
f_mark <- Deriv(f, "x")
#f-dobbelt mærke
f_dob_mark <- Deriv(f_mark, "x")

#g-mærke
g_mark <- Deriv(g, "x")
#g-dobbelt mærke
g_dob_mark <- Deriv(g_mark, "x")

#f-mærke og 0
f_mark(0)
f_dob_mark(0)

g_mark(3)
g_dob_mark(3)


# Matrixregning -----------------------------------------------------------
A <- matrix(c(-7, -6, 15, 12), byrow = T, nrow = 2)
x <- matrix(c(4, 2), byrow = T, nrow = 2)
B <- matrix(c(3, -1, 5, 1, 2, 7, -4, 0, 3), byrow = T, nrow = 3)
y <- matrix(c(5, 2, 9), byrow = T, nrow = 3)

#Ax og By
A %*% x
B %*% y

#åbneøkonomi
# x = (I - A)^-1 * y

#bruger vektor i stedet for matrix ved matrix i en dimension
A <- matrix(c(0.3, 0.4, 0.1, 0.2, 0.2, 0.3, 0.1, 0.2, 0.4), byrow = T, nrow = 3)
y <- c(70, 60, 100)

#enhendsmatricen - kan ikke hedde I pga. funktion der hedder I
enhedsmatrice <- diag(3)

#inverteret matrice
solve(enhedsmatrice - A)

#eventuelt gøre, men giver afrundingsfejl senere
round(solve(enhedsmatrice - A), digits = 1)

solve(enhedsmatrice - A) %*% y

#afrundet
round(solve(enhedsmatrice - A) %*% y)


# Integralregning ---------------------------------------------------------

f = function(x){(x^2)}

stats::integrate(f, upper = 1, lower = 0)

g = function(x){x^2 + 2 * x + 4}
stats::integrate(g, upper = 2, lower = 1)

h = function(x){x^3 - 10}
stats::integrate(h, upper = 5, lower = 3)
#integrate - funktion








```




::::::::::::::::::::::::::::::::::::: keypoints 

- 

::::::::::::::::::::::::::::::::::::::::::::::::

