---
title: 'opgaver'
teaching: 10
exercises: 2
---

:::::::::::::::::::::::::::::::::::::: questions 

- How do you write a lesson using R Markdown and `{sandpaper}`?

::::::::::::::::::::::::::::::::::::::::::::::::

::::::::::::::::::::::::::::::::::::: objectives

- Explain how to use markdown with the new lesson template
- Demonstrate how to include pieces of code, figures, and nested challenge blocks

::::::::::::::::::::::::::::::::::::::::::::::::

## Opgave ang. mean og spredning

Haemoglobin levels, g/100 ml for 70 women, raw data with highest and lowest 
values set as bold:
```{r echo  = FAlSE}
haem <- tibble(x=rnorm(70, 11.98429, 1.416122) %>% round(digits = 1)) %>% 
  mutate(a = rep(paste0("V",1:7),10)) %>% 
  group_by(a) %>%
  mutate(row = row_number()) %>% 
  ungroup() %>% 
  pivot_wider(names_from = a, values_from = x)  %>% 
  select(-row)
min_val <- min(haem)
max_val <- max(haem)

# Find the positions of the minimum and maximum values
min_pos <- which(haem == min_val, arr.ind = TRUE)
max_pos <- which(haem == max_val, arr.ind = TRUE)

# Create the table using gt and style the min and max values
gt_table <- gt(haem) %>%
  cols_label(
    V1 = "", V2 = "", V3 = "", V4 = "", V5 = "", V6 = "", V7 = ""
  )

# Style the minimum value cells
for(i in 1:nrow(min_pos)) {
  gt_table <- gt_table %>%
    tab_style(
      style = cell_text(weight = "bold"),
      locations = cells_body(
        columns = names(haem)[min_pos[i, "col"]],
        rows = min_pos[i, "row"]
      )
    )
}

# Style the maximum value cells
for(i in 1:nrow(max_pos)) {
  gt_table <- gt_table %>%
    tab_style(
      style = cell_text(weight = "bold"),
      locations = cells_body(
        columns = names(data)[max_pos[i, "col"]],
        rows = max_pos[i, "row"]
      )
    )
}
gt_table
```

How would we describe this dataset? 

Solution - range, min and max,
mean - men det beregner vi nok ikke.
Spredning. 

Summen af forskellen mellem hver værdi og gennemsnit - hvad er problemet med det?
Definitorisk vil resultatet give 0 - de værdier der ligger over udligner dem der ligger under.

Beregn varians i stedet.

Bonus spørgsmål - Hvad er enheden? Hvordan gør vi noget med det? Kvadratroden giver 
bedre resultat. Den kalder vi standard afvigelsen.


## referenceintervaller

Du får oplyst følgende værider, som stammer frar målte hastigheder af cykler på en cykelsti i km/h.
Under antagelse af at hastighederne er normalfordelte, beregn et interval, som 
indeholder 95% af værdierne.
```{r}
cars %>% 
  mutate(speed = speed * 1.609344 ) %>% 
  summarise(mean = mean(speed), sd = sd(speed))
```
Mean +/- 1.96 gange sd.
```{r}
c(24.7839 - 1.96*8.509639, 24.7839 + 1.96*8.509639)
```
eller mere elegant:
```{r}
24.7839 + c(-1,1)*1.96*8.509639
```
95% af hastighederne målt på cykelstien ligger mellem 8.1 og 41.5 km/t. Og - 
vi kan antage, at denne fordeling også gælder i baggrundspopulationen, dvs alle
cykler på cykelstien, ikke kun dem vi har målt.


## interval på haem

Vi fandt tidligere at middelværdien af hæmoglobin var `r mean(unlist(haem))` og
standardafvigelsen var `r sd(unlist(haem))`. Antallet af observationer i stikprøven
var `r length(unlist(haem))`. Beregn "standard error of the mean, SEM", for og
95% konfidensintervallet for det sande gennemsnit i baggrundspopulationen.

NB erstat de beregnede tal her, med selve tallene. 

Løsning:
```{r}
SEM <- sd(unlist(haem))/sqrt(length(unlist(haem)))
mean(unlist(haem)) + c(-1,1)*1.96*SEM
```
Dette interval indeholder med 95% sandsynlighed gennemsnittet $\mu$ i 
baggrundspopulationen. Eller, lidt mere upræcist, der er 95%
sandsynlighed for at baggrundspopulationens gennemsnit $\mu$ er indehold i
intervallet.


## SEM og hypotesetest

Vi fortsætter med haem dataene. 
:::::::::::::::::::::::: challenge
Kan vi med rimelighed antage at baggrundsværdien, den "sande" middelværdi for 
alle kvinder, er 12. Eller, Hvad er sandsynligheden for at et gennemsnit på
`r mean(unlist(haem))` er trukket fra en population med et gennemsnit på 12,
og en stikprøvespredning på SEM = [hvad den nu er]?

:::::::::::::::::::::::: solution

1 sample t-test: t = (xbar - mu)/sem.
Vi forestiller os at vi trækker fra en fordeling med mu = 12, og at spredningen
af vores stikprøvegennemsnit xbar er SEM. så beregner vi hvor mange 
SEM vi skal gå ud af x-aksen, for tilfældigt at få vores stikprøve gennemsnit.
Skal man for langt ud er t/Z stor, og derfor er det usandsynligt.

-> normalfordelingsemnet - hvis middelværdien er det her, og standardafvigelsen
er det her, hvad er så sandsynligheden for at se denne værdi?

:::::::::::::::::::::::: 

## endnu en hypotesetest øvelse

i [] kan vi med fordel ændre ting.
:::::::::::::::::::::::: challenge
For en given population ved vi, at fordelingen af [hæmoglobinniveauet] er normalfordelt
med middelværdi $\mu$ = [13.3] g/100ml og en spredning på $\sigma$ = 1.12 g/100 ml.

Nu udtages der stikprøver af størrelse n fra populationen, og for hver af dem
beregnes stikprøvegennemsnittet. Fordelingen af disse gennemsnit - hvis der udtages
uendeligt mange stikprøver - er normalfordelt med middelværdien $\mu$.

a- hvad er spredningen i fordelingen af stikprøvegennemsnittene
b - Hvis vi sætter n til [15] - beregn da proportionen af stikprøver hvis gennemsnit 
vil ligge mellem [13.0] og [13.6] g/100 ml
c - hvor stor skal n være, hvis 95% af de udtagne stikprøver skal have et gennemsnit
der ligger mellem $\mu$ - 0.2 og $\mu$+0.2

:::::::::::::::::::::::: solution
a - det er også kendt som "standard error of the mean, SEM" eller standardfejlen.
Den finder vi ved at dividere $\sigma$ med kvadratroden af stikprøve størrelsen, n.
b - nu sætter vi n = 15, og kan beregne SEM. 
så beregner vi z-værdien for 13.0 - det er 13.0 - 13.3 divideret med SEM = ca -1.04
Og for 13.6 det er 13.6 - 13.3 divideret med SEM = cirka 1.04 (bemærk symmetrien).
Nu skal vi så finde sandsynligheden for at se en Z der ligger mellem disse to værdier.
P(Z≤1.04)≈0.8508
P(Z≤−1.04)≈0.1492
0.8508−0.1492=0.7016
Så proportionen af stikprøver hvis gennemsnit ligger mellem 13.0 og 13.6 er ca
70.16%

c. Hvis stikprøve gennemsnittet med 95% sandsynlighed ligger mellem +/- 0.2,
er grænserne 13.1 og 13.5. 
95% z-værdien er 1.96. Derfor skal standardfejlen have en størrelse hvor
intervallet \mu +/- 0.2 svarer til +/- 1.96*SEM.
dvs 0.2 = 1.96 = sigma/sqrt(n). Løs for n. 
:::::::::::::::::::::::: 

## en eksamensopgave 
Reformuleret så vi må bruge den.
:::::::::::::::::::::::: challenge
Vi antaer at fødselsvægten for børn født indenfor termine, med gestationsalder 40 uger, er approximativt _normalfordelt_ med
middelværdi 3400 gram og spredning 420 gram. Vi kan antage at 
disse værdier er populationsværdier. Der ønskes udført et studie for
at afgøre om fødselsvægten for børn født indenfor termin af mødre,´
der røg gennem hele graviditete, har samme middelværdi ($\mu$).

a. Antag at der indsamles n observationer af fødselsvægten som 
beskrevet ovenfor. Hvilken test ville du anvende, hvis det ønskes 
undersøgt om $\mu$ = 3400? Angiv envidere den konkrete teststørrelse
som du ville beregne baseret på de n observationer, hvor du kan bruge
passende notation.
:::::::::::::::::::::::: solution 
svar. Vi kan udføre en one-sample t-test. Test-størrelsen er 
(Xbar - 3500)/SEM.

Vi tester hyootesen at fødselsvægten er trukket fra en fordeling med 
$\mu$ = 3400, dvs hvor sandsynligt er det at trække gennemsnittet \mu, når vi kender fordelingen af stikprøve gennemsnittet.
::::::::::::::::::::::::



::::::::::::::::::::::::::::::::::::: keypoints 

- Use `.md` files for episodes when you want static content
- Use `.Rmd` files for episodes when you need to generate output
- Run `sandpaper::check_lesson()` to identify any issues with your lesson
- Run `sandpaper::build_lesson()` to preview your lesson locally

::::::::::::::::::::::::::::::::::::::::::::::::

