---
title: 'PCA'
teaching: 10
exercises: 2
---

:::::::::::::::::::::::::::::::::::::: questions 

- How do you write a lesson using R Markdown and `{sandpaper}`?

::::::::::::::::::::::::::::::::::::::::::::::::

::::::::::::::::::::::::::::::::::::: objectives

- Explain how to use markdown with the new lesson template
- Demonstrate how to include pieces of code, figures, and nested challenge blocks

::::::::::::::::::::::::::::::::::::::::::::::::

```{r, include = FALSE}


library(tidyverse)
library(palmerpenguins)
library(GGally)
library(ggExtra)
library(patchwork)
```

# Principal Component Analyse

En dimensionsreducerende maskinlæringsalgoritme.

Vi har noget data i en tabel:
```{r}
penguins %>% na.omit() %>% select(bill_length_mm, bill_depth_mm) %>% head()
```
Det er data om pingviners næb. Der er to dimensioner, og vi kan plotte dem:
```{r to-dim-pingvin-plot, echo = F}
penguins %>% na.omit() %>% select(bill_length_mm, bill_depth_mm) %>% head() %>% 
  ggplot(aes(bill_length_mm, bill_depth_mm)) + geom_point()
```
Faktisk er der mere end to dimensioner:
```{r pingvin-head, echo = F}
penguins %>% na.omit() %>% head()
```

Vi ved også hvor meget de vejer, hvor lange deres ? vinger? er, deres køn,
hvornår de er blevet målt, hvilken ø de var på, og deres art.

Hvis vi nøjes med de talværdier der er andet end et årstal, har vi fire dimensioner.

Det kan vi ikke plotte. Vi er nødt til at reducere antallet af dimensioner for 
at få noget visuelt. 

Det snedige er at vi kan ændre på dimensionerne, så længe vi overholder visse
matematiske spilleregler. I stedet for en dimension der 
er defineret som "længden af næbbet", kan vi eksempelvis definere en dimension 
der er "0.7 gange længden af næbbet, plus 0.047 ganget med vægten af pingvinen". 

Det der er det *rigtig* snedige er, at hvis vi vælger den rigtige måde at lave de
her nye dimensioner, så kan vi få vist strukturer i data, som vi ellers ikke 
kan se.

Det er kernen i Principal Componen Analysen. Den konstruerer nye dimensioner.
Som udgangspunkt laver den lige så mange som der var før. Men de nye dimensioner
er konstrueret, så den første forklarer mest muligt af variationen i data.
Den anden nye dimension forklarer mest muligt af den variation der er tilbage i
data efter den første har været der. Og så videre. 

Vi rydder lidt op først:

```{r clean-pingvin, echo  =F}
clean_penguins <- penguins %>% 
  na.omit() %>% 
  select(-c(island, sex, year))
clean_penguins %>% head()
```

så trækker vi oplysninger om pingvin arten ud til senere brug:
```{r species-pingvin, echo  =F}
species_penguins <- clean_penguins %>% pull(species)
species_penguins %>% head()
```

Og kører PCA på den. Det sker med funktionen `prcomp`:
```{r run-pca, echo  =F}
data_penguins <- clean_penguins %>% select(-species)
pca_penguins <- prcomp(data_penguins, scale. = T)
```

Og så kan vi plotte det. Vi får en del med i modellen, men lad os starte
med at se på de principiale komponenter. De ligger i pca_penguins$x.
Vi tilføjer oplysninger om pingvin-arten, og farvelægger efter netop den:
```{r pca-plot}
pca_penguins$x %>% 
  as_tibble() %>% 
  mutate(species = species_penguins) %>% 
  ggplot(aes(PC1, PC2, color = species)) + 
  geom_point()

```
Vi kan sammenligne med et plot af dimensionerne på deres næb:
```{r}
penguins %>% 
  ggplot(aes(bill_length_mm, bill_depth_mm, color = species)) +
  geom_point()
```

Når vi sammenligner, kan vi se at Æselpingvinerne (Gentoo) er pænt
adskilt fra de to andre pingvinarter i plottet.

Det kan vi så bruge. Vej pingvinerne, mål deres næb og deres vinger. Og du
kan afgøre om de er en æselpingvin. 

Ja, det er nok lettere at kigge på pingvinen, og se om den ligner en 
æselpingvin eller ej.

## Hvad ligger der ellers i modellen?

PCA-modellen for pingvinerne hedder pca_penguins. 

Den indeholder flere ting. I x ligger de nye værdier for alle 
pingvinerne i de nye dimensioner, kaldet Principiale Komponenter:
```{r}
pca_penguins$x %>% head()
```


Hvad havde den første pingvin af data?
```{r}
data_penguins %>% slice(1)
```

Og hvor blev den placeret i de nye koordinater?
```{r}
pca_penguins$x[1,]
```
Hvordan fandt vi dem?
```{r}
pca_penguins$rotation
```

```{r}
(43.99279-39.1)* 0.4537532 - (17.16486-18.7)*0.3990472 + (200.96697-181)*0.5768250+ (4207.05706-3750)*0.5496747
```
```{r}
pca_penguins$
```


::::::::::::::::::::::::::::::::::::: keypoints 

- Use `.md` files for episodes when you want static content
- Use `.Rmd` files for episodes when you need to generate output
- Run `sandpaper::check_lesson()` to identify any issues with your lesson
- Run `sandpaper::build_lesson()` to preview your lesson locally

::::::::::::::::::::::::::::::::::::::::::::::::

